臺灣高等法院刑事判決
111年度上訴字第848號
上  訴  人  
即  被  告  王兆聖


選任辯護人  蕭棋云律師
            廖孟意律師
            彭彥植律師
上  訴  人  
即  被  告  劉羽軒



選任辯護人  葉慶人律師
            楊偉毓律師
            林祐增律師
上列上訴人等因違反毒品危害防制條例案件，不服臺灣臺北地方
法院109年度訴字第82號，中華民國111年1月18日第一審判決（
起訴案號：臺灣臺北地方檢察署108年度偵續字第67號），提起
上訴，本院判決如下：
    主  文
原判決關於劉羽軒部分撤銷。
劉羽軒犯共同持有第二級毒品純質淨重二十公克以上罪，處有期
徒刑拾月。
其他上訴駁回。
    犯罪事實
一、王兆聖（原名王渝剴）及劉羽軒為前男女朋友關係，均明知
    大麻為毒品危害防制條例第2條第2項第2款所列管之第二級
    毒品，不得持有、販賣，竟仍為下列行為：
  ㈠王兆聖意圖營利，與真實姓名年籍不詳之成年男子（下稱甲
    男）共同基於販賣第二級毒品之犯意聯絡，於民國107年4月
    11日下午4時許，駕車搭載不知情之劉羽軒前往張鈞凱及林
    昀聲（另經不起訴處分）位於臺北市○○區○○路○○○○○路○000
    巷0號3樓租屋處，向甲男取得純質淨重20公克以上之大麻1
    批，並向張鈞凱借用真空包裝機，以每100公克封裝為1包之
    方式，以真空包裝機分裝大麻為8包（淨重共773.95公克）
    ，裝入一手提紙袋，甲男旋即指示推由王兆聖先將上開大麻
    帶往成福路183號「頂好超市」待命，等候甲男電話通知後
    ，再販賣並交付予甲男指定之人。
  ㈡謀議既定，王兆聖為躲避追查及降低風險，於同日下午4時30
    分許，將上開大麻先放置在停放於成福路147號統一超商門
    口之車上，交由劉羽軒保管，劉羽軒即基於持有純質淨重20
    公克以上第二級毒品之犯意聯絡，而與王兆聖共同持有上開
    大麻，王兆聖則徒步走至頂好超市等候甲男通知，於等候過
    程中，王兆聖見員警欲對其拘提而心虛逃離，跑至成福路○○
    ○巷○○號處躲避，並以電話聯絡劉羽軒，請劉羽軒將上開大
    麻帶下車，另搭乘計程車至上址接王兆聖。待王兆聖在上址
    搭上計程車後，旋經警當場拘獲，並扣得上開大麻8包，而
    未能完成販賣。嗣經警於同日持搜索票至張鈞凱位於○○路00
    0巷0號3樓住處搜索，扣得如附表所示之物，始查悉上情。
二、案經臺北市政府警察局信義分局、行政院海岸巡防署（現改
    制為海洋委員會海巡署）偵防分署花蓮查緝隊報請臺灣臺北
    地方檢察署（下稱臺北地檢署）檢察官偵查後提起公訴。
    理  由
甲、程序方面
壹、證據能力
一、上訴人即被告王兆聖供述之證據能力
　㈠警詢部分
　⒈按刑事訴訟法第二百二十九條至第二百三十一條規定，司法
    警察(官)固有調查犯罪嫌疑人犯罪情形及蒐集證據之職權，
    而得詢問犯罪嫌疑人，惟依同法第一百條之二準用同法第一
    百條之一第一項規定，司法警察(官)詢問犯罪嫌疑人，除有
    急迫情況且經記明筆錄者外，應全程連續錄音；必要時，並
    應全程連續錄影。考其立法目的，在於建立詢問筆錄之公信
    力，並擔保詢問程序之合法正當；亦即在於擔保犯罪嫌疑人
    對於詢問之陳述係出於自由意思及筆錄所載內容與其陳述相
    符。故司法警察(官)詢問犯罪嫌疑人如違背上開規定，其所
    取得之供述筆錄，究竟有無證據能力，原應審酌司法警察(
    官)違背該法定程序之主觀意圖、客觀情節、侵害犯罪嫌疑
    人權益之輕重、對犯罪嫌疑人在訴訟上防禦不利益之程度，
    以及該犯罪所生之危害，暨禁止使用該證據對於抑制違法蒐
    證之效果，及司法警察(官)如依法定程序有無發現該證據之
    必然性等情形，本於人權保障與社會安全之均衡維護精神，
    依比例原則，具體認定之。但如犯罪嫌疑人之陳述係屬自白
    ，同法第一百五十六條第一項已特別規定「被告之自白，非
    出於強暴、脅迫、利誘、詐欺、違法羈押或其他不正之方法
    ，且與事實相符者，得為證據」，則在警詢之自白如係出於
    自由意思而非不正之方法，且其自白之陳述與事實相符，縱
    令司法警察(官)對其詢問時未經全程連續錄音或錄影，致詢
    問程序不無瑕疵，仍難謂其於警詢自白之筆錄無證據能力。
    最高法院92年度台上字第4770號刑事判決意旨參照。
  ⒉被告王兆聖警詢並無錄音光碟可資審認，且據證人即警員蔡
    明煌就並未要求就王兆聖、劉羽軒及林昀聲三人照已繕打之
    筆錄內容回答；錄音檔在筆錄結束後隨即燒錄光碟裡，筆錄
    跟錄音檔移送給偵查隊，當日確有錄音錄影，但之後不知為
    何搞丟一事，於原審審理中結證翔實（見原審卷一第216至2
    17頁），證人警員楊志宏、汪沛綸於原審審理證稱：訊問王
    兆聖時，只要求他照實回答，以及筆錄回答部分不會事先擬
    稿等語（見原審卷一第230、233頁）。佐以臺北市政府警察
    局信義分局110年5月20日北市警信分刑字第1103019024號函
    稱本分局檔案室歸檔資料並無被告警詢錄影音光碟，另本案
    承辦警員汪沛綸表示，本案查獲移送臺灣臺北地檢署指揮偵
    查之檢察官時，被告王兆聖、上訴人即被告劉羽軒二人之警
    詢光碟確有附卷等語，有該函在卷可參（見原審卷一第257
    頁）。是當日員警於製作被告警詢筆錄時確有開啟錄音、錄
    影設備，不知何故已無法尋獲原先錄音檔案，與司法警察自
    始即未依規定全程連續錄音錄影義務違反之情節並不相同，
    且無證據顯示員警為被告製作筆錄之時，乃故意未予錄音而
    繼續製作筆錄，是尚不能認員警有何違反法定程序之主觀意
    圖。尤其被告王兆聖於警詢同日隨即由辯護人陪同接受檢察
    官偵查，過程均係一問一答方式，對於檢察官所詢問題均能
    具有邏輯性和無前後矛盾、違反常理之回答，更與警詢所為
    供述相較並無差異，且被告亦認偵查中並未遭不正訊問（見
    原審卷二第54、55頁）。甚至被告王兆聖於偵查初訊並未爭
    執警詢自白非出於任意性，僅辯稱係自行編撰內容云云，其
    偵查中辯護人亦非有不法取證之抗辯，僅為確認當天詢問問
    題與筆錄記載是否完整，顯然並無被告嗣於本院所辯係遭員
    警以指導之不正方法而為自白。縱員警於嗣後未能提出該份
    警詢筆錄之錄音光碟而有程序瑕疵，考量員警違法之客觀情
    節、侵害被告權益及對其訴訟上防禦不利益之程度有限，依
    刑事訴訟法第158條之4之規定，權衡人權保障與社會安全之
    均衡維護精神，認尚不能因員警此部分程序之微疵，即認定
    上開警詢筆錄無證據能力。是以，被告指摘其於警詢所述係
    遭警方指導且未全程連續錄音，執此主張該份筆錄不具證據
    能力云云，自非可採。
　㈡偵查部分
　⒈刑事訴訟法第98條結合同法第156條第1項，建構成完整之自
    白證據排除規定，旨在維護被告陳述與否之意思決定與意思
    活動自由權。被告自白須出於自由意志，設若被告第一次自
    白是出於偵查人員以不正方法取得，該次自白因欠缺任意性
    固不得為證據，但嗣後由不同偵查人員再次為訊問並未使用
    不正方法而取得被告第二次之自白，則其第二次自白是否加
    以排除，此即學理上所稱非任意性自白之延續效力。上開問
    題，須視第二次自白能否隔絕第一次自白之影響不受其污染
    而定，亦即以第一次自白之不正方法為因，第二次自白為果
    ，倘兩者具有因果關係，則第二次自白應予排除，否則，即
    具有證據能力。此延續效力是否發生，依具體個案客觀情狀
    加以認定，倘若其偵訊之主體與環境、情狀已有明顯變更而
    為被告所明知，除非有明確之證據，足以證明被告先前所受
    精神上之壓迫狀態延續至其後應訊之時，應認已遮斷第一次
    自白不正方法之延續效力，即其第二次之自白因與前一階段
    之不正方法因果關係中斷而具有證據能力。
　⒉被告王兆聖之警詢供述有證據能力，縱未全程錄音錄影，亦
    未經警方為不正訊問，業如前述，是自無從主張其後之偵查
    筆錄基於延續效力而無證據能力。又被告王兆聖則係於同日
    上午10時26分起至11時51分接受警方詢問，嗣於同日晚間7
    時28分始再接受檢察官之訊問，該次檢察官亦先對被告王兆
    聖為權利告知，告知其有選任辯護人或保持緘默或調查有利
    證據之權利，而被告王兆聖於該次庭期亦已選任蕭棋云律師
    全程在陪，被告王兆聖轉為證人為具結前再經告知有拒絕證
    言之權利，有前述警詢及偵訊筆錄在卷可參（見偵9196卷一
    第115至124頁、第263至269頁）。依上開過程觀之，堪認偵
    訊主體與環境均已明顯變更，且查無任何證據可認其所受精
    神壓迫狀態有所延續，無從主張延續效力。
二、證人林昀聲、證人即共同被告劉羽軒於警詢及偵查中證述
　㈠警詢部分
　⒈按刑事訴訟法第100條之1、第100條之2準用第100條之1等規
    定，係刑事立法者針對法官、檢察官於訊問被告，及司法警
    察（官）於詢問犯罪嫌疑人時，為建立詢問筆錄之公信力，
    並擔保詢問之合法正當，及筆錄所載內容與其陳述相符之目
    的性考量，課以國家偵、審或調查機關附加錄音、錄影義務
    負擔之規定。而依上開規定，是否錄影，得就其有無必要性
    作考量；全程同步錄音，則無裁量餘地。又於109年1月15日
    修正公布施行之同法第192條固規定「…第100條之1第1項、
    第2項之規定，於證人之訊問準用之」，此關於偵、審程序
    訊問證人須全程連續錄音，必要時，並應全程連續錄影之規
    定，復經同法第196條之1規定，於司法警察（官）於詢問證
    人時準用之。然於此次修法之前，檢察官訊問證人時，則無
    必須錄音或錄影之明文，是尚難僅因檢察官於訊問證人時，
    未全程連續錄音或錄影，即謂其所取得之供述筆錄為違背法
    定程序，或得逕認無證據能力（相同旨趣，參照最高法院11
    0年度台上字第2010號判決意旨）。經查，證人林昀聲、證
    人即共同被告劉羽軒警詢中證述雖無錄音、錄影，惟核諸前
    揭說明，警方詢問之時間係在刑事訴訟法前揭修正施行前，
    尚不得以此遽指其警詢筆錄無證據能力。
　⒉按被告以外之人於檢察事務官、司法警察官或司法警察調查
    中所為之陳述，與審判中不符時，其先前之陳述具有較可信
    之特別情況，且為證明犯罪事實存否所必要者，得為證據。
    刑事訴訟法第159條之2定有明文。證人林昀聲、證人即共同
    被告劉羽軒於法院審理時就王兆聖前往○○路住處處理大麻的
    過程、王兆聖何以有扣案之大麻8包之原因乙節，與其於警
    詢時之陳述截然兩歧不一。審酌上述二人於警詢中所為之陳
    述，距案發時點較近，記憶力應屬清晰，其等陳述較趨於真
    實，客觀上應具有較可信之特別情況，參以其等並無不正方
    法而取供之情形，且其等於警詢時之陳述，乃為證明被告本
    案犯罪事實存否所必要，依刑事訴訟法第159條之2規定，應
    認有證據能力，而得採為本案之證據。
  ㈡偵查部分
　⒈按被告以外之人於偵查中向檢察官所為之陳述，除顯有不可
    信之情況者外，得為證據，刑事訴訟法第159條之1第2項定
    有明文。蓋現行法之檢察官仍有訊問被告、證人及鑑定人之
    權限，其應踐行之程序又多有保障被告或被害人之規定，證
    人、鑑定人於偵查中亦均須具結，就刑事訴訟而言，其司法
    屬性甚高；而檢察官於偵查程序取得之供述證據，其過程復
    尚能遵守法令之規定，是其訊問時之外部情況，積極上具有
    某程度之可信性，除消極上顯有不可信之情況者外，均得為
    證據。故主張其為不可信積極存在之一方，自應就此欠缺可
    信性外部保障之情形負舉證責任（最高法院98年度台上字第
    2904號判決要旨參照）。經查，本判決所引用之證人林昀聲
    、證人即共同被告劉羽軒於偵查中所為之證述，對他被告其
    性質雖屬傳聞證據，然其於107年4月12日受訊問時曾經檢察
    官告知具結之義務及偽證之處罰後命其具結，有該次訊問筆
    錄及證人結文附卷可參（見偵9196卷一第281至287頁、第26
    3至269頁、第253至257頁），且形式上觀察其證述內容，並
    無顯與常情相違之顯不可信之情況，被告及其辯護人亦未就
    偵查中之證述有何欠缺可信性之情形舉證以實其說，參酌上
    開說明，上述證人在偵查中之陳述，即應認有證據能力。
　⒉被告王兆聖及其辯護人固稱林昀聲偵查證述雖未經檢察官為
    不正訊問，但其警詢所受不正訊問延續至偵訊時之證述云云
    （見原審卷二第55頁），惟證人林昀聲警詢固無錄音錄影，
    然亦不表示其有受不正訊問，無從影響其警詢供述之證據能
    力，業如前述，是自無從主張繼續效力。況證人林昀聲係於
    107年4月12日中午12時30分起至同日下午1點20分接受警方
    詢問，嗣於同日晚間8時51分始再接受檢察官之偵訊，且檢
    察官首先業已重為權利告知並詢問是否選任辯護人，甚至在
    使證人林昀聲具結前再次告知拒絕證言之權利（見偵9196卷
    一第281至285頁、第23至33頁），堪認偵訊主體與環境均已
    明顯變更，且查無任何證據可認其所受精神壓迫狀態有所延
    續，第一次警詢有何不當，已因前述情狀而遮斷認何延續效
    力，無從否認主張證人林昀聲偵訊中證述之證據能力。
三、扣案證物部分
　  按檢察官、檢察事務官、司法警察官或司法警察逮捕被告、
    犯罪嫌疑人或執行拘提、羈押時，雖無搜索票，得逕行搜索
    其身體、隨身攜帶之物件、所使用之交通工具及其立即可觸
    及之處所，刑事訴訟法第130條定有明文。經查，證人即共
    同被告王兆聖於警詢、偵查中證稱：員警於107年4月11日17
    時持臺北地檢署核發之107年度他字第2009號毒品案拘票，
    在○○路○○○巷○○號前拘提時，我在現場，就和劉羽軒在一起
    ；警察拘提時有告知提審法規定，不需要聲請提審；我一走
    到頂好，警察就上前表示身分，我就往回跑到附近巷子並打
    電話給劉羽軒，叫他搭計程車來○○路○○○巷○○號前來接我，
    不久之後劉羽軒就搭計程車趕到該處，我坐上車不久，警察
    也趕到該處拘提我，並在車上扣到那些大麻等語（見偵9196
    卷一第116、264、266頁）。被告劉羽軒於警詢、偵查中證
    稱：警方當時在○○路○○○巷○○號前攔下計程車，攔下我們並
    逮捕王兆聖後附帶搜索時，查獲我放在計程車上的1袋大麻
    ；警方逮捕時有告知提審法規定，不需要聲請提審；我當時
    坐在計程車上，當時車上只有我一人，後來王兆聖有上車，
    上車後警察就過來抓王兆聖，並在計程車內搜索到用紙袋裝
    著的大麻等語（見偵9196卷一第186、254頁），佐以警員楊
    志宏於原審審理時證稱：我記得在一台計程車有發現王兆聖
    和一個女生在後座，有發現一袋大麻的毒品；因為紙袋沒有
    封口，一眼就看到裡面有裝著毒品，我們看一下車內狀況就
    有看到，且紙袋就開開的，眼睛真的不難看到，我記得很明
    確就是一個紙袋裡面裝著大麻等語（見原審卷一第222至228
    頁）；被告王兆聖亦稱：我就進房間裡用真空包裝機將大麻
    包裝起來再塞回紙袋等語（見偵9196卷一第265頁）。堪認
    被告王兆聖搭上被告劉羽軒所在之計程車時，即遭警察持拘
    提票對被告王兆聖為拘提，而該紙袋所裝大麻既位於被告王
    兆聖與劉羽軒身旁，且一望即知紙袋內僅有以透明之真空包
    裝袋包裝之大麻，依照刑事訴訟法第130條自得附帶搜索進
    而扣押，嗣後確認該裝有大麻紙袋為被告二人持有，亦得基
    於現行犯而逮捕。是本案搜索程序合法，取得之扣押證據，
    自具有證據能力。
四、檢察官、上訴人即被告王兆聖、劉羽軒及其辯護人於本院審
    判程序中，對於本案其餘相關具有傳聞性質的證據資料，均
    表示不爭執證據能力（見本院卷第117至128頁），且本案所
    引用的非供述證據，也是合法取得，依法均可作為認定犯罪
    事實的依據。
乙、實體方面
壹、認定犯罪事實所憑之證據及理由
一、被告王兆聖於107年4月11日下午4時許，駕車搭載被告劉羽
    軒至○○路000巷0號3樓，並持有大麻8包，再將大麻8包先放
    置在停放於○○路147號統一超商門口之車上，被告王兆聖則
    徒步走至頂好超市，於等候過程中，見警方盤查而跑至○○路
    ○○○巷○○號處躲避，並以電話聯絡被告劉羽軒將大麻8包帶下
    車，另搭乘計程車至○○路○○○巷○○號接被告王兆聖，並為警
    查獲等情，業據被告二人所不爭執（見原審卷一第199至200
    頁），並有法務部調查局濫用藥物實驗室107年6月11日調科
    壹字第10723014180號函、內政部警政署刑事警察局107年5
    月18日刑紋字第1070043848號鑑定書、原審107年聲搜字第4
    00、386號搜索票、臺北市政府警察局信義分局搜索扣押筆
    錄、扣押物品目錄表、扣押物品收據、107年聲蒐字第401號
    搜索票、自願受搜索同意書、臺北市政府警察局信義分局搜
    索扣押筆錄、扣押物品目錄表、扣押物品收據等件在卷可參
    （見偵9196卷二第231頁、第241至251頁、第5、7頁、偵919
    6卷一第91至95頁、第173至177頁、第97、179頁、第99、18
    1頁、第7至19頁），是此部分事實，已可認定。
二、被告王兆聖部分
  ㈠訊據被告王兆聖矢口否認有何販賣第二級毒品未遂之犯行，
    辯稱：本案大麻是我被抓的一、二個月前，有一個叫作Jack
    ie的朋友在東區夜店拿給我的，為了怕潮濕壞掉所以才會去
    分裝成8包云云。經查:
  ⒈被告王兆聖於警詢及偵查中供稱：查扣之毒品是從○○路000巷
    0號3樓拿出，是林昀聲和綽號小馬之張鈞凱拿給我的；林昀
    聲先拿1個紙袋的大麻給我，裡面有8條真空包裝的大麻，林
    昀聲叫我在上開住處其中1個房間內把8條大麻全部剪開，重
    新秤重為每100公克大麻一個包裝，然後要求我用真空包裝
    機再包裝起來，再塞回原本的紙袋裡面，就叫我拿出去等他
    的電話，林昀聲拿給我的時候，小馬張鈞凱也旁邊看，因為
    小馬張鈞凱是我大哥，林昀聲跟小馬是好兄弟，我是因為小
    馬才幫林昀聲做這些事；林昀聲叫我拿扣案大麻到樓下附近
    的頂好超市給他的朋友，並叫我到了超市後等他電話等語（
    見偵9196卷一第118至119頁、第264頁）。證人林昀聲於警
    詢、偵查中證稱：小馬(即張鈞凱)約下午2時許先把大麻拿
    出來，王兆聖大約3時許到，劉羽軒在客廳，小馬跟王兆聖3
    點多到他們的房間分裝毒品，分裝好大概就拿去給人家；他
    們提了一袋東西出門；因為王兆聖在幫小馬做事，小馬將毒
    品交付給王兆聖，由王兆聖送給不知名的買家；我不知道毒
    品是誰提供的，真空包裝機及包裝膜是小馬所有，賣家是王
    兆聖利用通訊軟體WICKR提供的；小馬負責毒品來源，王兆
    聖負責聊WICKR銷售，分裝及封口則是他們兩個人一起；為
    警查扣之毒品是小馬和王兆聖要販售給WICKR的買家；○○路0
    00巷0號3樓是張鈞凱出面承租的，平常是我住該處，因為張
    鈞凱跟王兆聖需要一個據點，而我沒辦法住家裡，我就住該
    處並分攤房租；王兆聖持有大麻8包是張鈞凱給他的；107年
    4月10日半夜我有聽到他們在說，當時我是聽到王兆聖拜託
    張鈞凱拿大麻，張鈞凱也說好；張鈞凱將大麻交付給王兆聖
    ，由他們二人一起分裝大麻，以讓王兆聖透過WICKR在網路
    上販售；聽王兆聖和張鈞凱講，他們說這批扣案的大麻可以
    賣到新臺幣（下同）100萬元等情（見偵9196卷一第25至33
    頁、第281至285頁）。可見被告王兆聖係在○○路處所從甲男
    （王兆聖雖證稱為林昀聲交付大麻，惟該部分僅王兆聖單一
    指述而為不起訴處分，故以甲男為代稱）取得本案扣案之大
    麻，並在該住處依甲男指示進行分裝及前往頂好超市等候甲
    男電話以將8包大麻交付予甲男指定之人，衡情被告倘僅單
    純運送甲男委交毒品或持有該毒品，豈須自己親自秤重分裝
    ，焉有先藏放於車輛內再步行至指定地點聽候指揮。佐以扣
    案大麻乃分成八包，每包重量之毛重分別為105公克、107公
    克、106公克、101公克、106公克、105公克、104公克、106
    公克，有扣押物品清單附卷可佐（見本院卷第71頁），顯然
    被告王兆聖係仔細將大麻秤重，並將大麻以平均克數分成八
    包，每包再以分裝機密封包裝，此舉應係為利於以1包100克
    左右方式交付予買家，便利其共同販售算取價款。尤其證人
    林昀聲確已明確聽聞被告王兆聖曾表示這批扣案大麻可賣到
    100萬元，則以被告王兆聖知悉毒品販出市價，復參與分裝
    、更計畫縝密進行交付，堪認被告王兆聖確與甲男共同販賣
    上開毒品予特定對象，始推由被告王兆聖分裝並掩人耳目至
    約定之頂好超市交貨無誤。
  ⒉按毒品危害防制條例所規定之販賣毒品罪，雖未明示「營利
    之意圖」為其犯罪構成要件，然「販賣」一語，在文義解釋
    上當然已寓含有買賤賣貴，而從中取利之意思存在，且從商
    業交易原理與一般社會觀念而言，販賣行為在通常情形下，
    仍係以牟取利益為其活動之主要誘因與目的。又政府為杜絕
    毒品氾濫，毒害人民甚深，再三宣導民眾遠離毒品、媒體報
    導既深且廣，對於禁絕毒品之政策，應為大眾所熟悉。再政
    府對於查緝施用、轉讓及販賣毒品無不嚴格執行，且販賣毒
    品罪係重罪，若無利可圖，衡情一般持有毒品者，當不致輕
    易將持有之毒品交付他人。況販賣毒品係違法行為，非可公
    然為之，且有其獨特之販售路線及管道，亦無公定之價格，
    復可任意增減其分裝之數量，而每次買賣之價量，亦可能隨
    時依市場貨源之供需情形、交易雙方之關係深淺、資力、對
    行情之認知、查緝之寬嚴，及購買者被查獲時供述購買對象
    之可能性風險評估等事由，而異其標準，非可一概而論。是
    販賣之利得並不固定，然縱使販賣之人從價差或量差中牟利
    方式雖異，其意圖營利之非法販賣行為仍為相同。查被告王
    兆聖係甲男指示分裝八包後攜帶淨重高達773.95公克，估算
    市價近100萬元之大麻，交予他人，若無利潤可圖，實無甘
    冒查獲風險而於光天化日在公眾得出入之場所交付之可能，
    益徵被告王兆聖與甲男交付大麻之目的係為脫手以變價獲利
    ，主觀上自有販賣毒品之營利意圖。
  ⒊承前各節，交互以觀，雖被告王兆聖係從何人取得扣案之大
    麻，各該證人與被告王兆聖間供述不一，然被告王兆聖以上
    開供述及補強證據，仍足認定其與前述不詳之成年男子為犯
    意聯絡及行為分擔，由被告王兆聖負責攜帶扣案之大麻8包
    前往指定地點，以交付大麻8包予買家無誤。
  ⒋被告王兆聖辯解之論駁
  ⑴被告王兆聖於偵查第二次訊問後翻異改稱：扣案之大麻是我
    的友人Jacky於107年3月5日在東區夜店無償交付給我的，說
    他要出國移民，先放我這，我想施用就可施用；我和Jacky
    在夜店認識大約1年多，除了在夜店外平常沒有往來；之前
    我有請Jacky幫我買過大麻，大概是2至3克的大麻要4,000元
    左右；我沒Jacky聯絡電話；我知道小馬有封口機跟密封袋
    ，為了怕毒品受潮，所以我才將毒品帶到該處封起來云云（
    見偵9196卷三第275至277頁）。然案發時點為107年4月11日
    ，倘有受潮之憂，何不收取當下即為妥善保存，怎能相距1
    月後始行分裝，且若要分裝直接借回機具在其持有毒品之處
    所使用應無難事，豈能既要冒受潮又要冒查獲風險攜帶大量
    裸包大麻跋涉，甚至詳觀扣案大麻封裝照片（見偵卷第213
    至221頁），雖為封口，但包裝簡陋，亦難認有抗潮之處，
    被告所辯，與常理不符，無從憑採。此外，本案扣案大麻重
    量原毛重為834.94公克（未拆封所登載毛重為840公克），
    有法務部調查局濫用藥物實驗室107年6月11日調科壹字第10
    723014180號鑑定書可參（見偵9196卷二第231頁），依被告
    王兆聖所稱其向Jacky購買的價格為3公克大麻4,000元，則
    本案扣案之大麻於市價高達100萬元上下，遑論被告王兆聖
    甚至自己供稱其與Jacky平常沒有往來，目前已無聯絡方式
    等節，以大麻毒品取得不易，且如此量大價高，衡情絕無平
    白無故無償贈與毫無任何緊密關係之他人，此部分辯詞亦屬
    無據。且被告王兆聖嗣於偵查中亦曾供稱：Jackie是在案發
    前半年在東區給我；Jackie家滿有錢，後來出國唸書無法把
    大麻帶出去，所以就放我這裡云云（見偵9196卷三第314頁
    ），不惟與與前揭所述贈與之内容不合，且交付時間亦有差
    異，何況苟為寄放，怎無Jackie或Jacky的聯絡方式，豈能
    任意攜出分裝，究竟有無此人、贈與或借放大麻，亦有蹊蹺
    ，在在可見被告王兆聖應係虛捏Jackie或Jacky之事。
  ⑵再依證人即共同被告劉羽軒於警詢、偵查時所證稱：我跟王
    兆聖一同前往○○路0號0樓，到了之後我在客廳等，由王兆聖
    進入房間，他出來房間後，手上就提了一袋，我沒有進去房
    間，所以不知道是有人交給王兆聖，還是王兆聖自己進去房
    間拿的；王兆聖進去房間，出來後手上就拿著1個紙袋；我
    們大約中午從王兆聖的家中出發去租車，後來開到○○路附近
    ，在這過程中，我沒有印象有看到王兆聖提個那袋物品；車
    上也沒有那袋物品等語（見偵9196卷一第188、255頁、偵續
    67卷第123、124頁），被告王兆聖係稱案發日係由其攜帶Ja
    ckie給的大麻前往○○路住處封裝，自非事實。尤其扣案毒品
    刻意分裝重量均為100公克左右，如僅係為保存防潮之用，
    應無需特別秤重，每包重量應無可能如此接近，直接進行分
    裝即可，斷非被告王兆聖所辯利於保存。
  ⒌證人林昀聲固於原審審理時均翻異前詞，惟證人林昀聲先係
    證稱王兆聖要找張鈞凱借東西，借什麼我不清楚等語（見原
    審卷二第133頁），復又可明確證稱：在我住處找到的夾鏈
    袋、真空分裝袋、真空包裝機、電子磅秤、精密磅秤和大麻
    是王兆聖的等語（見同上頁），且又先否認王兆聖有該住處
    鑰匙，又再承認王兆聖有該住處之鑰匙（見原審卷二第133
    、134頁），並再將警詢中所有證述内容均諉為自己之猜測
    和推論。甚至在檢察官詢問是否知道這批毒品的市價時，證
    稱：我知道阿，差不多100萬吧等語，並再陳述：這是我大
    概猜得等語（見原審卷二第134頁），惟依前所述，本案扣
    案大麻8包依照毛重及王兆聖所稱市價價格計算，恰好即為1
    00萬元上下，證人林昀聲絕無可能如此精準的知悉本案扣案
    大麻之價值；且參以證人林昀聲於偵查中之證述：我是聽王
    兆聖和張鈞凱講，他們說這可以賣到100萬元等語(見偵9196
    卷一第284頁），益見證人林昀聲於原審審理時顯然已避重
    就輕，且其證詞亦有前後矛盾之情，顯係迴護被告王兆聖，
    不足為被告王兆聖之有利認定。
  ㈡被告劉羽軒部分
    訊據被告劉羽軒於本院審理中坦白承認持有第二級毒品純質
    淨重20公克以上之犯行，核與證人林昀聲於警詢、偵查所為
    劉羽軒知道王兆聖離開時所提的紙袋內有大麻等語（見偵91
    96卷一第25頁、第283頁），以及證人即共同被告王兆聖於
    偵查時之證述：我提紙袋跟劉羽軒離開○○路000巷0號3樓時
    ，劉羽軒有問我袋子裡是什麼東西，我有跟劉羽軒說是大麻
    等情（見偵9196卷一第266頁）相符，並有扣案上開淨重773
    .73公克大麻可佐。被告劉羽軒自白經上開證據補強，應與
    事實相符。
  ㈢綜上所述，被告王兆聖所辯，應屬事後卸責之詞，顯不足採
    。本案事證明確，被告二人犯行均堪認定，應依法論科。
貳、論罪
一、罪名
  ㈠按行為後法律有變更者，適用行為時之法律。但行為後之法
    律有利於行為人者，適用最有利於行為人之法律，刑法第2
    條第1項定有明文。查被告行為後，毒品危害防制條例第4條
    第2項販賣第二級毒品之規定於109年1月15日修正公布，並
    於同年7月15日生效施行，該條項之罪構成要件修正前後均
    未變更，然修正後之規定將法定刑有期徒刑部分自7年提高
    為10年，併科罰金部分則自1000萬提高至1500萬，經比較新
    舊法之結果，修正後之規定，並未有利被告，依刑法第2條
    第1項前段規定，自應適用行為時即修正前之規定論處。
  ㈡按毒品危害防制條例第2條第2項第2款所稱之「大麻」，係指
    「不包括大麻全草之成熟莖及其製品（樹脂除外）及由大麻
    全草之種子所製成不具發芽活性之製品」而言；準此，該所
    謂「大麻」，即除上揭全草之成熟莖及其樹脂外之製品、種
    子所製成不具發芽活性之製品以外，其餘任何部位要均屬之
    。故同條例第11條第4項所定「持有第二級毒品純質淨重20
    公克以上」者，其中「純質淨重」，於「大麻」之情形，係
    指大麻全草之上開部分之淨重之謂（最高法院101年度台上
    字第1771號判決意旨參照）。經查，本件自被告處所扣得之
    煙草檢品，經檢驗均含第二級第24項毒品大麻成分，驗餘淨
    重為773.73公克，有法務部調查局107年6月11日調科壹字第
    10723014180號濫用藥物實驗室鑑定書在卷可佐（見偵9196
    卷二第231頁），揆諸上開說明，本件被告所持有之大麻淨
    重部分，即可作為其持有大麻之純質淨重之認定。
  ㈢核被告王兆聖所為，係犯修正前毒品危害防制條例第4條第6
    項、第2項之販賣第二級毒品未遂罪。被告劉羽軒所為，則
    犯毒品危害防制條例第11條第4項之持有第二級毒品純質淨
    重20公克以上罪。
二、罪數
　　被告王兆聖販賣前意圖販賣而持有第二級毒品、持有第二級
    毒品純質淨重20公克以上之低度行為，為其販賣之高度行為
    所吸收，不另論罪。
三、共同正犯
　㈠被告王兆聖與真實姓名年籍不詳之成年男子「甲男」就販賣
    毒品未遂犯行有犯意聯絡及行為分擔，為共同正犯。
　㈡被告劉羽軒就持有純質淨重20公克以上毒品犯行與被告王兆
    聖間有犯意聯絡及行為分擔，為共同正犯。
四、刑之減輕事由　　　　
    被告王兆聖就其犯行已行著手，惟尚未將毒品交付購毒者，
    依前揭說明，自應以未遂罪論，並依刑法第25條第2項規定
    ，按既遂犯之刑減輕之。
參、撤銷原判決（被告劉羽軒部分）之理由
一、原審認及被告劉羽軒持有第二級毒品純質淨重20公克以上犯
    行，予以論罪科刑，固非無見，惟查被告劉羽軒係與被告王
    兆聖共同持有上開大麻，並非單獨持有，原判決漏論共同正
    犯，認事用法已有違誤；且其於本院審理坦承犯行，量刑基
    礎亦有變更，原判決未及審酌，是原判決關於被告劉羽軒部
    分既有上開疏誤，即屬無可維持，應由本院撤銷改判。
二、審酌被告劉羽軒明知毒品非但戕害身心，並有危害社會治安
    之虞，仍持有相當數量之第二級毒品，破壞社會秩序，本案
    大麻數量高達773.73公克，危害社會程度更為嚴重，實值非
    難；惟於本院坦承犯行之犯後態度，兼衡其自述高中肄業之
    智識程度、未婚、從事網路電商之家庭經濟生活等情狀（見
    偵9196卷一第183頁、本院卷二第193頁），量處如主文第二
    項所示之刑示懲。又緩刑與否，為法院之職權，被告劉羽軒
    所犯共同持有大量第二級毒品大麻，嚴重影響健康及社會安
    寧，為國家所禁絕再三，其仍明知故犯，縱其犯後坦承，仍
    有執行之必要，無從適用緩刑規定。
肆、駁回上訴（被告王兆聖部分）之說明
一、原審以被告王兆聖犯有販賣第二級毒品未遂罪證明確，並論
    述：
　㈠被告王兆聖漠視國家杜絕毒品犯罪之禁令與嚴刑，竟為販賣
    第二級毒品未遂之犯行，助長毒品之蔓延，致使施用毒品者
    沈迷於毒癮而無法自拔，直接戕害施用者自身及國民身心健
    康，間接危害社會治安，自不可取，且不思以正途謀取利益
    ，竟以毒品販售方式圖利，更應非難其行為。且被告王兆聖
    迄仍否認犯行，未曾反省自己之錯誤，犯後態度難認良好，
    兼衡本案大麻數量高達773.73公克，危害社會程度更為嚴重
    ，暨審酌被告王兆聖自述其高中畢業之智識程度、從事修車
    工作、家庭經濟狀況為小康，佐以本案犯罪動機、情節、手
    段等一切情狀，量處如有期徒刑4年6月。
　㈡沒收
　  扣案之大麻8包（合計淨重773.95公克，驗餘淨重773.73公
    克），經送法務部調查局濫用藥物實驗室檢驗，檢出均含第
    二級毒品大麻成分，有該實驗室107年6月11日調科壹字第10
    723014180號鑑定書在卷可憑（見偵9196卷二第231頁）。除
    鑑定用罄部分毋庸再予沒收外，應依毒品危害防制條例第18
    條第1項前段規定，予以沒收銷燬；盛裝上開大麻之外包裝
    袋8袋，以目前採行之鑑驗方式，包裝袋內仍會殘留微量毒
    品，而無法將之完全析離，且無完全析離之實益及必要，爰
    依同條項規定，併予宣告沒收銷燬。又扣案如附表所示之物
    ，應係被告王兆聖用於分裝本案所販賣之第二級毒品，是上
    開供犯罪所用之物，均應依毒品危害防制條例第19條第1項
    規定宣告沒收之。
　　經核原判決關於被告王兆聖部分認事用法並無違誤，量刑及
    沒收亦屬妥適，雖犯罪事實欄漏載被告王兆聖共犯販賣毒品
    之旨，經本院補充後，得予維持。
二、被告王兆聖上訴以其警詢之供述無錄影錄音無證據能力、證人林昀聲警詢、偵查中亦無證據能力，顯不可採，否認販賣毒品犯行云云，本院業已論定被告王兆聖於警詢及證人林昀聲於警偵之供述與證述，均有證據能力，且被告王兆聖與證人林昀聲之警詢、偵查自白與證述，輔以扣案毒品，交互補強，依經驗及論理法則認定被告王兆聖確與甲男共犯販賣第二級毒品大麻未遂無誤，被告上訴並無理由，應予駁回。
伍、職權告發
　　證人林昀聲於原審審理就案情重要關係事項具結證稱被告王
    兆聖攜帶本案大麻至其居所云云(見原審卷第132頁)，涉有
    刑法第168條偽證之嫌，而此既為本院因執行職務所知悉，
    爰依刑事訴訟法第241條之規定職權告發，移請檢察機關依
    法偵處。
據上論斷，應依刑事訴訟法第368條、第369條第1項前段、第364
條、第299條第1項前段，判決如主文。
本案經檢察官羅韋淵提起公訴，檢察官越方如到庭執行職務。
中　　華　　民　　國　 111　　年　　 7 　 月　  12  　日
                  刑事第二十三庭審判長法　官  許永煌
                                      法　官  雷淑雯
                                      法　官  吳定亞
以上正本證明與原本無異。
如不服本判決，應於收受送達後20日內向本院提出上訴書狀，其
未敘述上訴之理由者並得於提起上訴後20日內向本院補提理由書
（均須按他造當事人之人數附繕本）「切勿逕送上級法院」。
                                      書記官  郭侑靜
中　　華　　民　　國　　111 　年　　7 　　月　　13　　日
附錄：本案論罪科刑法條全文
修正前毒品危害防制條例第4條
製造、運輸、販賣第一級毒品者，處死刑或無期徒刑；處無期徒
刑者，得併科新臺幣2千萬元以下罰金。
製造、運輸、販賣第二級毒品者，處無期徒刑或7年以上有期徒
刑，得併科新臺幣1千萬元以下罰金。
製造、運輸、販賣第三級毒品者，處7年以上有期徒刑，得併科
新臺幣7百萬元以下罰金。製造、運輸、販賣第四級毒品者，處5
年以上12年以下有期徒刑，得併科新臺幣3百萬元以下罰金。
製造、運輸、販賣專供製造或施用毒品之器具者，處1年以上7年
以下有期徒刑，得併科新臺幣1百萬元以下罰金。
前五項之未遂犯罰之。
毒品危害防制條例第11條
持有第一級毒品者，處3年以下有期徒刑、拘役或新臺幣30萬元
以下罰金。
持有第二級毒品者，處2年以下有期徒刑、拘役或新臺幣20萬元
以下罰金。
持有第一級毒品純質淨重十公克以上者，處1年以上7年以下有期
徒刑，得併科新臺幣1百萬元以下罰金。
持有第二級毒品純質淨重二十公克以上者，處6月以上5年以下有
期徒刑，得併科新臺幣70萬元以下罰金。
持有第三級毒品純質淨重五公克以上者，處2年以下有期徒刑，
得併科新臺幣20萬元以下罰金。
持有第四級毒品純質淨重五公克以上者，處1年以下有期徒刑，
得併科新臺幣10萬元以下罰金。
持有專供製造或施用第一級、第二級毒品之器具者，處1年以下
有期徒刑、拘役或新臺幣10萬元以下罰金。　　
附表：
編號 物品名稱 數量 1 夾鏈袋 5包 2 真空分裝袋 1盒 3 真空分裝袋 2捲 4 電子磅秤(含秤盤) 2個 5 精密磅秤 1台 6 真空包裝機 1台